---
title: "Лабораторная рабоьа № 3"
author: "Вдовин Иван"
date: "13 02 2021"
output: word_document
 # reference_docx: Word_styles.docx
---

```{r setup, include=FALSE}

knitr::opts_chunk$set(echo = F)
library('Hmisc')          # для расчёта корреляционной матрицы
library('corrplot')       # визуализация корреляционных матриц: corrplot()
library('nortest')        # для теста Андерсона-Дарлинга ad.test()
library('knitr')
library('lmtest')     # tests of residues: bptest(), dwtest()
library('broom')      # data transformations: augment()
library('car')        # test for multicollinearity: vif()
library('sandwich')   # model estimates adjusted for heteroscedasticity: vcovHC()
library('stats') 
table.num<- 1
pic.num<-1
```

В третьей лабораторной мы продолжим работу с примером данных 
 и проверим, удовлетворяют ли остатки построенных моделей условиям Гаусса-Маркова. Рассматриваются модели:

```{r}
# loading objects from a saved workspace
load('Example_model.RData')
#names(models.list)

#модель для примера
my.coef<-round(models.list[[1]]$coefficients, 2)
my.formula<-paste0(' Y = ',my.coef[1], paste0(my.coef[-1], ' * ', names(my.coef)[-1],collapse = ''))
```
1.`r my.formula` 

($R^2_{adj} = 0.95$)

```{r}
# loading objects from a saved workspace
load('Example_model.RData')
#names(models.list)

#модель для примера
my.coef1<-round(models.list[[4]]$coefficients, 2)
my.formula1<-paste0(' Y = ',my.coef1[1], ' + ', paste0('(', my.coef1[-1], ') * ', names(my.coef1)[-1], ' + ',collapse = ''))
```
2. `r my.formula1` 

($R^2_{adj} = 0.97$)



В лабораторной работе рассматривается тесты остатков линейных
регрессионных моделей в R. Исходные данные для работы хранятся в файле Example_model.RData.Построенные нами модели хранятся в списке models.list

Нам необходимо исследовать остатки этих моделей и определить, не нарушаются ли условия Гаусса-Маркова:

1. Равенство среднего остатков нулю.

2. Постоянство дисперсии остатков (гомоскедастичность).

3. Отсутствие автокорреляции (независимость). Кроме того, модели множественной регрессии тестируют на отсутствие мультиколлинеарности факторов (их значимой взаимосвязи друг с другом). 

Графики остатков: "Residuals vs Fitted" и другие:

 Представим графически остатки четырёх моделей. Функция
plot() от аргумента типа «модель регрессии», построенного функцией lm(),
строит шесть графиков остатков (значение второго аргумента – номер графика):

1. «Residuals versus Fitted» – график зависимости остатков модели (по вертикали) от модельных значений (по горизонтали). При наличии явных нарушений условий Гаусса-Маркова они проявятся на этом графике.

2. «Normal Q-Q» – график «квантиль-квантиль», который сопоставляет квантили фактического распределения стандартизованных остатков (по вертикали) с соответствующими теоретическими значениями квантилей нормального распределения (по горизонтали). Чем ближе все точки в прямой, тем «нормальнее» распределение остатков.

3. «Scale-Location» – график, на котором по вертикали отложены корни из стандартизованных значений остатков, а по горизонтали – модельные значения. Этот график служит для поиска гетероскедастичности (непостоянства дисперсии) остатков.

4. «Cook’s Distance» – график расстояний Кука. С помощью расстояния Кука оценивают влияние отдельного наблюдения выборки на модель регрессии. Эта величина показывает разницу между вычисленными коэффициентами уравнения регрессии и значениями, которые получились бы при исключении соответствующего наблюдения

Графики - `r table.num` для моделей fit.2; fit.X1.fo; fit.X2; fit.X2.fo;
```{r} 
# Loading the libraries
#library('lmtest')     # tests of residues: bptest(), dwtest()
#library('broom')      # data transformations: augment()
#library('car')        # test for multicollinearity: vif()
#library('sandwich')   # model estimates adjusted for heteroscedasticity: vcovHC()

# 1. Importing data  ------------------------------------------------------------

# loading objects from a saved workspace
load('Example_model.RData')
# viewing a list of objects
#ls()
# model names in the list
#names(models.list)
#names(modelslog.list)

# 2. Balance charts  ---------------------------------------------------------

#  cycle through the models in the list models.list
for (i in 1:length(models.list)) {
  # open the output to a file
  #png(paste('RPlot', i, '.png', sep = ''), height = 500, width = 500)
  
  # divide the canvas into four parts
  par(mfrow = c(2, 2))
  
  # draw 4 graphs for the same model
  plot(models.list[[i]], 1)
  plot(models.list[[i]], 2)
  plot(models.list[[i]], 3)
  plot(models.list[[i]], 4)
  table.num<-table.num+1
  
  # adding a General title with the model name
  mtext(paste('The remains of the model ', names(models.list)[i], sep = ''), 
        side = 3, line = -1, outer = TRUE, cex = 1.2)
  par(mfrow = c(1, 1))
  
  # closing the output to a file
  #dev.off()
}

```



Расстояние Кука распределено по закону Фишера. Проверяем гипотезу:

H0: отличие i-го наблюдения от остальных статистически незначимо.

H1: i-е наблюдение значимо отличается от остальных (и его нужно убрать как влияющее на модель).

Для проверки гипотезы достаточно сравнить расстояния Кука для
влияющих наблюдений с квантилем F-распределения, соответствующим
заданному уровню значимости. Если расстояния меньше квантиля
(критической границы), нулевая гипотеза не отклоняется.

Проверим гипотезу о равенстве среднего остатков модели нулю. Эта гипотеза проверяется с помощью t-критерия.

H0: среднее остатков равно 0 в генеральной совокупности.

H1: среднее остатков не равно 0 в генеральной совокупности.

Если p-значение для статистики теста больше уровня значимости (0,05), нулевая гипотеза не отклоняется.

Результатами теста на равенство среднего остатков моделей нулю:

```{r}
# 3. Проверка равенства среднего остатков нулю  --------------------------------

# номер модели
i <- 4
# t-тест для среднего
#t.test(models.list[[i]]$residuals, mu = 0, alternative = #'two.sided')
table15<- t.test(models.list[[i]]$residuals, mu = 0, alternative = 'two.sided')$p.value
kable(table15,caption = "P-value = 1")
```

Для первой модели нулевая гипотеза не отклоняется. Несложно убедиться, что остатки других моделей также проходят этот тест.

Проверим остатки на постоянство дисперсии тестом Бройша-Пагана

H0: остатки модели гомоскедастичны.

H1: в остатках модели есть гетероскедастичность.

Если p-значение для статистики теста больше уровня значимости (0,05), нулевая гипотеза не отклоняется.

Таблицы с результатами тестов на гетеросткедастичность остатков моделей

```{r}
# 5. Detection of heteroskedasticity  

# model number in the list
i <- 4

# test Breush-pagan 
#bptest(models.list[[i]])

# добавляем в исходную таблицу h прогнозы, остатки из модели model
#h <- augment(models.list[[i]], reg.df)
#str(h) # смотрим структуру таблицы h
table16<- bptest(models.list[[i]])$p.value
kable(table16,caption = "P-value test Breush-pagan")

```

Результат первого тест говорит о том, что в остатках первой модели есть гетероскедастичности.

Протестируем остатки моделей на автокорреляцию. Все
модели содержат константу, поэтому можно проверить остатки на наличие
автокорреляции первого порядка с помощью статистики Дарбина-Уотсона

H0: в остатках отсутствует автокорреляция первого порядка.

H1: автокорреляция первого порядка в остатках есть

Если p-значение > 0,05, нулевая гипотеза не отклоняется.

Таблица с результатами теста на автокорреляцию в остатках моделей

```{r}
# 6. Обнаружение автокорреляции  -----------------------------------------------

# номер модели в списке
i <- 4

# тест Дарбина-Уотсона на автокорреляцию
#dwtest(models.list[[i]], alternative = #'two.sided')

table17<- dwtest(models.list[[i]], alternative = 'two.sided')$p.value
kable(table17,caption = "P-value DWtest")
```

Таким образом, в остатках моделей автокорреляция отсутствует. 










